臺灣高雄地方法院刑事判決　　　　　　　　　　　　　九十年度易字第四六二五號
　　公　訴　人　臺灣高雄地方法院檢察署檢察官
　　被　　　告　乙○○
右列被告因誣告案件，經檢察官提起公訴（九十年度偵字第一一六四七號），本院判
決如左：
    主  文
乙○○無罪。
    理  由
一、公訴意旨略以：被告乙○○為宇盛豐企業有限公司（設高雄燕巢鄉○○路三五六
    號，下稱宇盛豐公司）負責人，明知渠所簽發之戶名：宇盛豐公司、帳號：００
    三八一五號、票號：ＴＲＢ００二六九八號、付款人：臺東中小企業銀行大社分
    行、發票日：民國八十九年八月三十一日、票面金額：新臺幣（下同）一百二十
    萬七千五百元之支票，業於八十九年五月十五日，由其前妻丙○○交付予甲○○
    作為宇盛豐公司向東安信企業有限公司購買鋼材之貨款訂金。被告乙○○明知該
    支票並未失竊，竟於同年七月二十四日，向臺東中小企業銀行大社分行謊報上開
    支票已於八十九年七月二十日，在高雄縣燕巢鄉○○村○○路三五六號被竊，申
    報掛失止付，同時填具致警察局之遺失票據申報書，未指定犯人，而以書面向警
    察局誣告他人犯竊盜罪。嗣甲○○將上開支票背書轉讓於游冠桀，由游冠桀提示
    請求付款，因上開支票業經掛失止付而遭退票，始查悉上情。因認被告涉犯刑法
    第一百七十一條第一項之未指定犯人誣告罪嫌云云。
二、按犯罪事實應依證據認定之，無證據不得推定其犯罪事實，又不能證明被告犯罪
    者，應諭知無罪之判決，刑事訴訟法第一百五十四條、第三百零一條第一項分別
    別定有明文。又認定不利於被告之事實，須依積極證據，苟積極證據不足為不利
    於被告事實之認定時，即應為有利於被告之認定，更不必有何有利之證據（最高
    法院著有五十二年臺上字第一三００號判例、三十年上字第八一六號判例足資參
    照）。又誣告罪之成立以意圖他人受刑事處分或懲戒處分，而為虛偽之告訴、告
    發、報告者為要件。所謂虛偽係指明知無此事實故意捏造而言，若誤認有此事實
    或以為有此嫌疑，自不得指為虛偽，即難科以本罪，最高法院四十年臺上字第八
    八號判例可資參照。
三、公訴人認被告乙○○涉犯誣告罪嫌，係以被告與證人丙○○係於八十九年年五月
    五日離婚，而上開支票係於八十九年五月十五日即渠離婚後始由丙○○簽發交付
    甲○○，用以支付宇盛豐公司向甲○○訂貨之貨款，業據證人甲○○、丙○○陳
    明在卷，而證人丙○○與被告離婚後，仍在宇盛豐公司任職，至同年八月間始離
    開公司，甚至其二人離婚後住所地、居所地仍在同一地址，是被告所辯因紀錄不
    明，又聯絡不到丙○○，才把系爭支票掛失云云，不足採信，復有上開支票影本
    暨退票理由單、掛失止付票據提示人資料查報表、遺失票據申報書等附卷可稽，
    為其論據。訊據被告乙○○堅決否認有誣告之犯行，辯稱：伊所有之支票都是丙○○在管理，離婚後丙○○將帳務交還，伊發現有三張支票號碼沒有寫，紀錄不
    明，又聯絡不到丙○○，才把上開支票掛失等語。
四、經查：
  (一)被告於前揭時、地，以上開支票於高雄燕巢鄉○○路三五六號被竊為由，向臺東
    中小企業銀行大社分行辦理掛失止付等情，業經被告於偵審中自承不諱，並有遺
    失票據申報書各一份在卷可稽，前揭支票曾經被告以被竊為由申報遺失，應無疑
    義，合先敘明。
  (二)證人丙○○到庭陳稱：「乙○○原本負責該公司北部業務，且該支票自乙○○開
    戶後，都由伊在南部業務周轉使用，並不需要乙○○之蓋章。當初支票是伊於八
    十九年五月開給別人，因為伊已於五月五日與乙○○離婚，且在七月間就開始不
    再過問乙○○之財務，所以七月間公司財務很亂，乙○○在桃園見到票根未填就
    報遺失，乙○○不知道我已經在五月初將票交給甲○○等語。」（九十年一月十
    七日偵訊筆錄）、「（支票是你交給甲○○？）是的，是我開的，是購買鋼材貨
    款。（將交給東安信公司，乙○○知否？）他不知道，他當時在桃園分公司，收
    款付款由我全權處理，他負責業務，所以不他需要告訴他。（為何會報遺失？）
    我支票票頭沒有登記，我們當時吵架，我離家出走，他找不到我，已為票遺失」
    （九十年六月二十六日偵訊筆錄）、「（你是不是在八十九年五月間，開了壹張
    卷內的支票給甲○○作為貨款訂金？）有。（被告知不知道你開出去這壹張支票
    ？）不知道，因為帳款都是我在處理。（離婚之後有沒有把支票的事情告訴被告
    ？）沒有。（你何時起未跟被告聯絡？）八十九年七月底八月初，我將公司的帳
    冊還給被告之後我就來離開，也沒有跟被告聯絡。」（本院九十年十二月二十五
    日審判筆錄）各等語，故被告在不知該支票已由證人丙○○簽發交予證人甲○○
    ，誤以為該支票竊之情形下，前往掛失止付，應係對於事實有所誤認，依前開判
    例意旨，自難以刑法第一百七十一條第一項之誣告罪相繩之。況被告與證人丙○○離婚後，因原未掌管證人丙○○負責部分之業務，對於證人丙○○所已付出之
    支票未善加核對，率爾陳報被竊，固有疏失，然衡情，夫妻離婚後，財務關係一
    時無從詳加核對，所在多有，被告當不致有意謊報被竊，顯見該紙支票確係因被
    告臨時無從與其前妻丙○○核對，一時心急誤認為被竊，才依法申報被竊，應無
    誣告犯行可言。
五、綜上所述，依現有事證，尚不足以證明被告有明知前揭支票未遭竊而故意為不實
    申報之情事。此外，本院復查無其他積極證據足認被告涉有公訴意旨所指誣告犯
    行，揆諸前揭之說明，自應認被告被訴誣告罪尚屬不能證明，既不能證明被告犯
    罪，自應諭知被告無罪之判決。
據上論結，應依刑事訴訟法第三百零一條第一項，判決如主文。
中      華      民      國      九十一    年      一      月      十    日
                                       臺灣高雄地方法院刑事第七庭
          法  官  何  秀  燕
右正本證明與原本無異。
如不服本判決，應於判決送達後十日內，向本院提出上訴狀。
                                           書記官  邱  靜  銘
中      華      民      國      九十一    年      一      月      十    日
